【裁判字號】    98,自緝,24
【裁判日期】    981105
【裁判案由】    詐欺
【裁判全文】
臺灣臺北地方法院刑事判決              98年度自緝字第24號
自  訴  人  乙○○
自訴代理人  楊俊雄律師
被      告  甲○○
上列被告因詐欺案件，經自訴人提起自訴，本院判決如下：
    主  文
本件免訴。
    理  由
一、自訴意旨略以：自訴人乙○○係易翔工業有限公司（下稱易
    翔公司）之負責人，經營拖車車體打造，被告甲○○夥同「
    楊德成」、「陳冠良」（經查均係假名）與被告卓碧雲（經
    本院以八十六年度自字第五二四號判決無罪，嗣自訴人不服
    提起上訴，經臺灣高等法院以八十九年度上易字第二五九八
    號判決駁回其上訴確定）等人共同意圖為自己不法之所有，
    於民國八十四年十二月間，由甲○○、「楊德成」與「陳冠
    良」三人，至嘉義縣水上鄉易翔公司拜訪，甲○○冒稱「李
    中德」，係泰國華僑，在曼谷經營投資公司，擔任世樂投資
    集團有限公司總裁，「楊德成」係其秘書，「陳冠良」係該
    公司派駐臺灣之負責人，本次來臺考察臺灣投資環境，並稱
    臺灣之房地產目前是投資的最佳時機，請乙○○代為介紹購
    買，閒談之中，甲○○向乙○○詐稱，新加坡政府於近日將
    公開招標，購買拖車一百六十輛，乙○○如果願意提供新臺
    幣（下同）一千萬元之押標金，其有特殊管道，保證可取得
    該標，屆時拖車車體打造部分，將全權委由乙○○打造云云
    ，乙○○不疑有詐，於八十五年一月五日上午九時許，在新
    加坡將一千萬元交予甲○○等人提往投標，當日下午三時許
    ，甲○○即通知乙○○稱已得標，並要求乙○○返臺後儘速
    準備後續工作。八十五年一月十日，甲○○又電話告知乙○
    ○，稱前所言至臺灣投資房地產一事，因家族反對將資金投
    入臺灣，但其堅持要投資臺灣之房地產，不得不將其祖母遺
    留給伊之黃金五十箱，運來臺灣變換現金，央求乙○○先代
    為保管該批黃金，且稱所須運費、保險費共美金六十萬元，
    已繳交完畢，此後甲○○即未再連絡，迨同年月十七日，「
    楊德成」來電告知乙○○，甲○○因心臟病突發住院，致前
    所交付報關行之美金六十萬元支票無法兌現，五十箱黃金現
    仍留置報關行，請乙○○代為支應，以便該批黃金早日運到
    臺灣，乙○○不疑有詐，於翌日（十八日）親赴新加坡，將
    美金六十萬元交予「楊德成」，至元月底，「楊德成」復來
    電稱該批黃金已運抵臺中港，因被海關查獲係走私，現正在
    偵訊中，惟緝私人員暗示可用錢解決，請乙○○代為籌措賄
    款，同年二月二日上午，「楊德成」再來電通知乙○○，稱
    緝私人員同意，只要乙○○將五百五十萬元匯入卓碧雲第一
    商業銀行西門分行帳戶（帳號：00000000000號
    ），該批黃金及人均可釋回，要乙○○立即前往匯款，乙○
    ○依指示前往匯款，然事後「楊德成」即未再連絡，五百五
    十萬元匯款亦於當日由卓碧雲親自前往提領，此後，甲○○
    等人即避不見面，音訊杳然，乙○○始知受騙。因認被告甲
    ○○涉犯刑法第三百三十九條第一項詐欺罪嫌云云。
二、按案件時效已完成者，應諭知免訴之判決，並得不經言詞辯
    論為之，刑事訴訟法第三百零二條第二款、第三百零七條定
    有明文。又行為後法律有變更者，適用行為時之法律，但行
    為後之法律有利於行為人者，適用最有利於行為人之法律，
    為九十五年七月一日修正施行之刑法第二條第一項所明定。
    查修正後刑法第八十條第一項及修正前刑法第八十條第一項
    關於追訴權時效期間之規定不同，修正後刑法所定時效期間
    較長，表示行為人被追訴之期限較久，自屬對行為人不利，
    比較結果自以修正前刑法第八十條較有利於行為人，本件關
    於追效權時效，自應適用修正前刑法第八十條之規定。則關
    於追訴權時效之停止進行，及其期間、計算，亦應一體適用
    修正前刑法第八十三條之規定。
三、查本件被告甲○○被訴於八十五年二月二日間，涉犯刑法第
    三百三十九條第一項之詐欺取財罪嫌。本件自訴人乙○○認
    被告犯罪行為終了日為八十五年二月二日，其追訴權時效期
    間應自該日起算。次查，自訴人於八十六年五月二十六日提
    起自訴，被告因逃匿，再經本院於八十七年八月十三日發布
    通緝，致審判之程序不能開始。而被告所犯刑法第三百三十
    九條第一項之詐欺取財罪嫌，最重本刑為五年以下有期徒刑
    ，故依修正前刑法第八十條第一項第二款規定，本件追訴權
    時效為十年；再依修正前刑法第八十三條第一項、第三項之
    規定，並參照司法院二十九年院字第一九六三號解釋，本案
    追訴權時效期間應加計因通緝而停止之二年六月，共計十二
    年六月。惟自訴人於八十六年五月二十六日提起自訴起至八
    十七年八月十三日本院發布通緝止之期間共計一年二月又十
    九日，此段期間本院乃依法行使審判之程序，依司法院大法
    官會議釋字第一三八號解釋，此時追訴權既無不行使之情形
    ，自不生時效進行之問題。是本件追訴權時效自八十五年二
    月二日被告犯罪行為終了日起算，加上前揭十二年六月追訴
    權時效期間，再加上本院行使追訴權之一年二月又十九日期
    間，
    本件追訴權時效應於九十八年十月二十一日，即告完成。依
    照首開說明，爰不經言詞辯論，逕為免訴之諭知。
據上論斷，應依刑事訴訟法第三百四十三條、第三百零二第二款
、第三百零七條，判決如主文。
中    華    民    國    98    年    11    月    5     日
                  刑事第九庭審判長法  官  林怡秀
                                  法  官  劉素如
                                  法  官  徐淑芬
以上正本證明與原本無異。
如不服本判決應於收受送達後10日內向本院提出上訴書狀，並應
敘述具體理由；其未敘述上訴理由者，應於上訴期間屆滿後20日
內向本院補提理由書（均須按他造當事人之人數附繕本）「切勿
逕送上級法院」。
                                  書記官  張汝琪
中    華    民    國    98    年    11    月    5     日


司法院資訊處製作；財團法人民間司法改革基金會備份。
